臺灣高等法院高雄分院刑事判決　　　　94年度上訴字第1233號
上　訴　人　臺灣高雄地方法院檢察署檢察官
被　　　告　甲○○
上列上訴人因被告違反毒品危害防制條例案件，不服臺灣高雄地
方法院94年度訴字第1288號中華民國94年6月30日第一審判決（
起訴案號：臺灣高雄地方法院檢察署94年度毒偵字第1472號；併
辦案號：同署94年度毒偵字第3547號），提起上訴，本院判決如
下：
     主  文
原判決撤銷，發回台灣高雄地方法院。
     理  由
一、本件公訴意旨略以：被告甲○○前因施用毒品案件，經依台
    灣高雄地方法院裁定施以強制戒治，於民國（下同）93年9
    月8 日停止戒治釋放，並因檢察官於93年9 月23日以93年度
    毒偵字第977 號為不起訴處分確定，詎猶不知悔改，5 年內
    復基於施用毒品之犯意，於93年12月26日18時29分回溯24小
    時內某時，在不詳地點施用第一級毒品海洛因。嗣於該日18
    時29分許，在高雄市政府警察局三民第一分局採集尿液送驗
    ，結果呈嗎啡陽性反應，而查知上情；因認被告涉犯毒品危
    害防制條例第10條第1 項之施用第一級毒品罪嫌。
二、原審法院以被告此前被訴於93年11月10日22時許，在高雄市
    小港區○○○路「高雄公園」前，向綽號「川仔」之成年男
    子購買第一級毒品海洛因而持有，經警查獲，所犯毒品危害
    防制條例第11條第1 項之持有第一級毒品罪，業經該院以94
    年度簡字第1134號判決判處有期徒刑2 月，並於同年4 月6
    日確定，有聲請簡易判決處刑書及判決書附卷可稽，該案與
    本件起訴之犯罪事實（施用第一級毒品吸收持有第一級毒品
    ，惟本質上持有第一級毒品之罪行仍存在，僅因被吸收不另
    處罰而已），時間緊接，犯罪手法相同，顯係基於概括犯意
    ，而犯同一之罪名，自屬連續犯，為裁判上一罪，依審判不
    可分原則，該案判決之效力，應及於全部犯罪事實等情，而
    依刑事訴訟法第302條第1款諭知免訴之判決，固非無見。
三、惟查，後案之是否為前案確定判決之效力所及，應以後案與
    前案有實質上一罪或裁判上一罪之關係為必要。蓋實質上一
    罪或裁判上一罪，在實體法上為一罪，在訴訟法上不可分割
    ，故就其犯罪事實之一部判決確定，基於訴訟法上之不可分
    割，使其確定判決之效力，及於其他部分。故如後案與前案
    不能構成實質上一罪或裁判上一罪之關係時，後案自無為前
    案確定判決效力所及之可言。本件被告前案判決所犯為毒品
    危害防制條例第11條第1 項之持有毒品罪，而本案即後案之
    起訴事實所犯為毒品危害防制條例第10條第1 項之施用第一
    級毒品罪，前、後案雖均有持有第一級毒品之行為，但後案
    係因施用毒品而持有毒品，其施用毒品部分既未經判決確定
    ，該持有毒品行為已無實質上、裁判上一罪關係為既判力效
    力所及之問題，且前案並無因施用毒品而持有毒品行為之認
    定，自不能逕行認定前案係因施用毒品而持有毒品，與後案
    之持有毒品行為構成連續犯之裁判上一罪關係，而謂後案為
    前案確定判決之效力所及。
四、綜上所，原審判決之認事用法，尚有未洽。檢察官上訴意
    旨指摘原判決不當，為有理由，自應由本院將原判決撤銷，
    發回原審法院另為妥適之裁判，爰不經言詞辯論為之。
據上論斷，應依刑事訴訟法第369 條第1 項、第372 條，判決如
主文。
中　　華　　民　　國　　94　　年　　9　　月　　30 　　日
                  刑事第八庭    審判長法  官  惠光霞
                                      法  官  蔡國卿
                                      法  官  洪慶鐘
以上正本證明與原本無異。
如不服本判決應於收受本判決後10日內向本院提出上訴書狀，其
未述上訴理由者，並得於提起上訴後10日內向本院補提理由書
狀（均須按他造當事人之人數附繕本)「 切勿逕送上級法院」。
中　　華　　民　　國　　94　　年　　10　　月　　4 　　日
                                書   記　 官  呂素珍
                                                      Ｆ
